【裁判字號】    98,上更(一),39
【裁判日期】    980326
【裁判案由】    毒品危害防制條例
【裁判全文】
臺灣高等法院臺中分院刑事判決      98年度上更(一)字第39號
上  訴  人  臺灣臺中地方法院檢察署檢察官
上  訴  人
即  被  告  甲○○
                      號7樓（
                    現於臺灣臺中看守所
選任辯護人  何崇民律師
上列上訴人因被告毒品危害防制條例案件，不服臺灣臺中地方法
院97年度訴字第 2291號中華民國97年7月10日第一審判決（起訴
案號：臺灣臺中地方法院檢察署 97年度偵字第8807、10142號）
，提起上訴，本院前審判決後，經最高法院發回更審，本院更為
判決如下：
    主  文
原判決撤銷。
甲○○所犯如附表所示之罪，各判處如附表所示之刑。應執行有
期徒刑拾捌年，褫奪公權伍年。扣案之第一級毒品海洛因陸拾伍
包（合計淨重伍點肆捌公克）、第二級毒品甲基安非他命貳包（
合計驗餘淨重壹點伍壹陸肆公克），均沒收銷銷燬之；扣案包裝
上開毒品之塑膠袋，均沒收；販賣第一級毒品所得之財物新臺幣
肆仟元均沒收，如全部或一部不能沒收時，以其財產抵償之。
    犯罪事實
一、甲○○（綽號為「火雞」）前因竊盜、侵占、恐嚇、違反麻
    醉藥品管理條例、竊盜、藥事法、毒品危害防制條例等案件
    ，經法院判處有期徒刑 3月、4月、5月、1年、6月、8月、1
    年、5年2月、3月、2年、6月、9月確定，經接續執行、假釋
    、撤銷假釋、再經法院裁定減刑及與不得減刑部分定應執行
    之刑，應執行有期徒刑1年4月、9月、5年3月、2年1月、9月
    確定，甫於民國（下同）96年11月30日執行完畢，猶不知悔
    改，明知海洛因為毒品危害防制條例第2條第2項第1款之第
    一級毒品不得販賣、持有，竟分別於97年3月15日（起訴書
    犯罪事實欄誤載為同年3月18日）21時25分許、97年3月18日
    上午10時3分許、97年3月19日上午9時46分時，接獲丙○○
    以門號0000000000號撥打至自己使用之0000000000號門號，
    表示要購買海洛因之金額後，即基於意圖營利以販賣第一級
    毒品海洛因之各別犯意，在臺中縣石岡鄉○○村○○路70號
    居處，2次以新臺幣（下同）1千元（97年3月15日及同年月
    18日）、1次以2千元（97年3月19日，起訴書證據清單欄內
    誤載為3千元）之代價，販賣第一級毒品海洛因各1小包（均
    重量不詳）予丙○○施用，並當場收取上開對價而銀貨兩訖
    完成交易。嗣經警於97年3月20日22時10分許，在臺中縣東
    勢鎮○○街84號搜索查獲丙○○後，據丙○○供述其施用海
    洛因來源係向持用0000000000門號之綽號「火雞」之人所購
    買，再帶同警方至購買海洛因之地點即臺中縣石岡鄉○○村
    ○○路70號勘查，而向警方指認當時在該址門外抽菸之甲○○即係綽號「火雞」之人，警方始查知上情，遂於97年4月8
    日上午11時許持搜索票至上址搜索，適甲○○駕駛車號EU-8
    311號（起訴書誤載為EU-9311號）小客車，其上搭載同居人
    丁○○返回上址居所，而為警在丁○○皮包內，查獲甲○○
    持有之海洛因65包（合計淨重5.48公克）及查獲甲○○持有
    第二級毒品甲基安非他命2包（合計驗餘淨重1.5164公克）
    。
二、案經臺中縣警察局和平分局報請臺灣臺中地方法院檢察署檢
    察官偵查起訴。
    理  由
甲、有罪部份：
壹、本案證據能力之說明：
一、證人丙○○之警詢供述有證據能力：按被告以外之人於審判
    外之言詞或書面陳述，除法律有規定者外，不得作為證據，
    刑事訴訟法第159條第1項定有明文；再按被告以外之人於檢
    察事務官、司法警察官或司法警察調查中所為之陳述，與審
    判中不符時，「其先前之陳述具有較可信之特別情況」，且
    為證明犯罪事實存否所必要者，得為證據，刑事訴訟法第15
    9條之2亦有明文。本件證人丙○○之警詢陳述部分，與偵本
    中及審判中之證述大致相符，僅因記憶日久模糊，本院認警
    訊時距離發生之時間較近，具有可信之特別情況；是依刑事
    訴訟法第159條第1項之規定，證人丙○○之警詢供述，對被
    告得作為證據。
二、證人丁○○、丙○○於偵訊具結之供述，對被告具證據能力
    ：
  1.按被告以外之人於偵查中向檢察官所為之陳述，除顯有不可
    信之情況者外，得為證據，刑事訴訟法第159條之1第2項定
    有明文。
  2.查證人丁○○於97年4月8日、97年4月28日之偵訊證述（偵
    卷第26、27、81、82頁）、丙○○於97年5月23日、97年5月
    27日偵訊業經具結之陳述（偵卷第112、113、122、123頁）
    ，有上開證人結文在卷可佐（偵卷第28、84、114、124頁）
    ，既已依法具結，並無「具有顯不可信之情況」，則上開證
    人之偵訊供述，自均具證據能力。
三、其餘下敘未經爭執證據能力之供述證據之對被告具證據能力
    ：按被告以外之人於審判外之陳述，雖不符前4條（指刑事
    訴訟法第159條之1至第159條之4）之規定，而經當事人於審
    判程序同意作為證據，法院審酌該言詞陳述或書面陳述作成
    之情況，認為適當者，亦得為證據。當事人、代理人或辯護
    人於法院調查證據時，知有第159條第1項不得為證據之情形
    ，而未於言詞辯論終結前聲明異議，視為有前項之同意，刑
    事訴訟法第159條之5第1項、第2項亦有明文。本案就被告及
    其辯護人於言詞辯論終結前，未聲明異議之證據部分之證據
    能力，含證人余志宗、張秋菊偵訊具結證述、徐明光之警詢
    供述等，均未據被告及其指定辯護人於言詞辯論前爭執證據
    能力或聲明異議，自視為對被告具有證據能力，併此敘明。
貳、論罪科刑之理由：
一、訊據被告甲○○於本院審理時矢口否認其有上揭販賣海洛因
    予丙○○之犯行，辯稱：80年以前伊綽號是叫「火雞」沒錯
    ，但80年之後，伊綽號是叫「阿福」。0000000000的手機不
    是伊的，伊沒有這支電話，也不認識丙○○，該支電話帳單
    地址是在苗栗，與伊無關。至在丁○○皮包內所查扣的海洛
    因不是伊的，是丁○○自己的，當時伊不知道她身上有那些
    毒品云云。惟查：
  (一)被告有開犯罪事實經證人丙○○供述在卷：
  1.本件查獲被告右開犯罪事實之經過為丙○○因施用毒品案，
    經警訊問其毒品來源時於警訊供稱：伊於97年1月初開始向
    綽號火雞者（即被告甲○○）購買一級毒品海洛因，伊只記
    得最近購買的時間係在97年3月15日在台中縣石岡鄉○○
    村○○路70號，以一千元價錢購買海洛因毒品一小包，97
    年3月18日在台中縣石岡鄉○○村○○路70號，以一千元價
    錢購買海洛因毒品一小包，97年3月19日在台中縣石岡鄉
    ○○村○○路70號，以二千元價錢購買海洛因毒品一小包，
    伊行動電話所受話對象其中電話0000000000為綽號火雞，火
    雞使用之車輛有JZW-725重機車及EU-8311自小客車。經帶同
    警方前往台中縣石岡鄉○○村○○路70號勘查，指認於該處
    所前站著吸菸之男子即向其購買毒品之綽號火雞者，經警於
    丙○○使用之手機內電話簿查看，稱呼「兄」之聯絡電話00
    00000000係綽號火雞者，最近一次撥電話（97年3月19日下
    午4時19分）撥至上開電話即是向火雞購買毒品（見97偵880
    7卷第35-37頁），並有丙○○行動電話顯示之通話紀錄照片
    、指認照片附卷可證（見同卷38-40頁）。
  2.被告雖一再否認自己係證人丙○○所稱之「火雞」，且否認
    有持用0000000000號門號云云，惟查持用0000000000門號之
    人確係綽號「火雞」之人，除據證人丙○○於偵訊（偵卷第
    112、113頁）及原審上開證述在卷外，復據證人余志宗於偵
    訊具結證稱：「（手機電話簿中姓名為「？」，電話號碼為
    0000000000的人是何人？）是火雞的電話等語（參見他1478
    卷），證人張秋菊亦於偵訊具結證稱：火雞的電話00000000
    00號等語（參見他1478卷）在卷，再查，證人即被告之同居
    人丁○○於偵訊亦證稱：「（甲○○的聯絡電話？）000000
    0000，他的綽號是『火雞』」等語（偵卷第26頁），又於偵
    訊具結證稱：「（甲○○的綽號？）別人都叫他火雞」等語
    （偵卷第81、82頁），而證人即與甲○○為警查獲時亦在場
    之友人徐明光於警詢亦供稱：「（警方檢視你0000000000號
    手機，該綽號「火几」之人是何人？持用門號為何？）該綽
    號「火几」之人就是甲○○本人無訛。甲○○持用門號為00
    00000000號」等語在卷（偵卷第31頁），足認被告確係使用
    0000000000門號之綽號「火雞」之人無訛；再參以被告於97
    年4月8日原審羈押訊問時，先供稱：戊○○的手機門號是00
    00000000云云（原審聲羈卷第6頁），於原審又稱：0000000
    000這支電話是誰的，伊也不知道云云（原審卷第18頁反面
    ），顯有不一，而證人丁○○自承其使用之0000000000號電
    話與0000000000號門號之雙向通話，自97年1月至3月間，逾
    數十通通聯以上，亦有通聯紀錄在卷可佐（原審卷二），顯
    見證人丁○○與0000000000門號之使用者相熟，證人丁○○
    於原審竟仍證稱：「（0000000000的電話是何人使用的？）
    張賢坤˙˙˙我是說我要找甲○○的時候，他關機，我就會
    打0000000000找張賢坤，然後再問他甲○○」云云，證人丁○○上揭陳述，非但與被告所述不符，亦與自己偵訊證述該
    0000000000門號係被告使用等語不同，再衡情倘該00000000
    00門號並非被告所使用，證人丁○○僅因被告未開機即撥打
    該0000000000門號以找尋被告，衡情撥打次數亦不可能逾數
    十次以上，是被告及證人丁○○於原審上開陳述，均難採信
    。且查，被告於遭警查獲之當日之原審97年4月8日羈押訊問
    時陳明自己使用之門號為0000000000云云（原審聲羈卷第6
    頁），於警詢亦陳報聯絡電話為0000000000（參見97年4月8
    日、18日警詢受訊問人欄），然經原審調取該門號之通聯紀
    錄結果，該0000000000號門號最後使用停機日係94年4月19
    日，有遠傳電信股份有限公司97年6月18日檢附該門號之啟
    用及停機日情形可佐（原審卷一第66頁），顯見被告自無可
    能於97年間使用該門號，均足佐證被告所述並非可採。
  3.證人丙○○所稱毒品交易地點及被告為警查獲地點位於臺中
    縣石岡鄉○○村○○路70號，該址收發行動電話所使用之基
    地台位置係位於臺中縣石岡鄉○○路52號乙節，有遠傳電信
    股份有限公司97年9月15日企營字第09710903067號函1份在
    卷可稽（見原審卷第110頁）。再比對證人丙○○持用之000
    0000000號行動電話與綽號「火雞」持用之0000000000號行
    動電話通聯紀錄結果，發現上開2支電話分別於97年3月15日
    21時25分許、97年3月18日上午10時3分許、97年3月19日上
    午9時46分時確有通聯紀錄，97年3月15日21時25分許及97年
    3月19日上午9時46分許0000000000號行動電話之基地台位置
    均在臺中縣石岡鄉○○路52號（原審卷二第188頁、第206頁
    ），97年3月18日上午9時50分許0000000000號行動電話之基
    地台位置亦在臺中縣石岡鄉○○路52號（原審卷二第201頁
    反面），益認證人丙○○證稱其分別於97年3月15日、97 年
    3月18日、97年3月19日，以0000000000號行動電話撥打被告
    持用之0000000000號行動電話，至臺中縣石岡鄉○○村○○
    路70號被告居處，向被告購買海洛因之情，確與事實相符而
    堪採信。
  4.雖被告辯稱：丙○○證稱其係在與被告通話後30分鐘左右，
    至被告居處交易毒品，惟依97年3月18日及97年3月19日00
    00000000號與0000000000號通聯紀錄顯示，二者通話後30分
    鐘內之基地台位置並不在上開居處收發訊號之臺中縣石岡鄉
    ○○路52號，故丙○○所言不實等語，然查：證人丙○○係
    稱其於打電話之後半個小時「以內」交易，或稱大約半小時
    「左右」去向被告拿海洛因，並無明確指陳係30分鐘抵達被
    告上開居處，且查證人丙○○遭警在臺中縣東勢鎮○○街84
    號居處查獲，該址距離臺中縣石岡鄉○○村○○路70號被告
    居處，大約4.45公里，車程尚非遙遠，有奇摩地圖1份在卷
    可憑。復查97年3月15日21時25分許，0000000000號行動電
    話與0000000000號行動電話通聯後之1小時，0000000000號
    之基地台位置仍在臺中縣石岡鄉○○路52號；97年3月18日
    上午10時3分許二者通聯前之50分鐘內，0000000000號之基
    地台位置亦在臺中縣石岡鄉○○路52號，雖97年3月18日上
    午10時3分許及同日上午10時22分許，0000000000號之基地
    台位置在臺中縣東勢鎮○○路與東崎街，惟東勢鎮與石岡鄉
    相鄰，被告於短時間內再回石岡鄉居處與證人丙○○交易毒
    品，並非不可能；又97年3月19日上午9時46許0000000000號
    之基地台位置確在臺中縣石岡鄉○○路52號，至同日9時55
    分許之基地台位置始變更至臺中縣東勢鎮○○路（距離臺中
    縣石岡鄉○○村○○路70號相當近，可參上開奇摩地圖），
    在該段時間內被告與證人丙○○自有可能在被告忠孝街居處
    內交易毒品。因此被告上開辯解，尚難採為有利於被告之認
    定。至0000000000號行動電話於97年2、3月間之持用人為王
    鳳美，帳單地址固為苗栗縣三義鄉鯉魚潭村鯉魚口34之1號
    ，有遠傳電信股份有限公司97年9月15日企營字第097109030
    67號函檢送查詢資料1份在卷可稽（上訴卷第111頁），惟此
    並不影響被告有持用0000000000號行動電話與證人丙○○聯
    絡交易毒品之事實，併此敘明。
  5.雖偵查中丙○○具結證稱：沒有向被告買海洛因，警訊內容
    是警察拿機車照片及火雞抽煙照片給我看，教我講的等語（
    見偵查卷第112－113頁），全然否認有向被告購買海洛因。
    其後具結又改證稱：3月15日、3月18日、3月19日各向火雞
    購買海洛因一次，二次一千元，一次三千元（見偵查卷第12
    2－123頁），其中與警訊又有稍許出入。於原審審理時具結
    證稱：97年3月18日、97年3月19日均有向被告購買海洛因，
    97年3月15日不記得有無向被告購買海洛因，亦與警訊及偵
    查中所述有稍許出入。惟丙○○就有向被告購買海洛因乙節
    ，除第一次偵查訊問時與其餘不同外，均指認有向被告購買
    海洛因。而一般人記憶隨時間之久遠，會漸漸模糊，上開出
    入，並不影響丙○○證述之真實性，本院認應以丙○○於警
    訊時之供述，距離其事件發生最近，有特別可信之原因，較
    為可採，其餘證述之出入，應係記憶模糊所致，較不可採。
    至於偵查中否認有向被告購買海洛因之證述，應係事發後，
    受人影響所致，亦不可採。
  (二)上開丙○○之證詞復有下列補強證據佐證，以擔保其供述之
    真實性（所謂補強證據，必須與施用毒品者關於相關毒品交
    易之供述，具有相當程度之關聯性，且足使一般人對於施用
    毒品者之供述無合理之懷疑存在，而得確信其為真實而言）
    ：
  1.97年4月8日上午11時許經警持搜索票至上址搜索，適被告駕
    車搭載同居人丁○○返回上址居所，而為警在丁○○皮包內
    ，查獲被告持有之海洛因65包等情，業經證人丁○○於偵查
    時具結證稱：在伊皮包查獲之海洛因65包及甲基安非他命2
    包都是被告的，他在伊家門口停好車後，伊看到他丟在皮包
    裡面，隨後警察就到場查獲，這些毒品是在97年4月8日上午
    劉修銘拿給被告的，伊有看到等語屬實（偵卷第25、26頁）
    ，而查扣之65包白色粉末確均含有第一級毒品海洛因成分，
    合計淨重5.48公克，有法務部調查局濫用藥物實驗室鑑定書
    1份在卷可稽（偵卷第85頁）。被告甲○○於警詢即坦承與
    丁○○係男友朋友關係等情（中縣和警偵0000000000卷第7
    頁、97偵8807卷第53頁），丁○○於偵查時稱伊與甲○○同
    居在伊租屋處忠孝路70號（97偵8807卷第81頁），而被告甲○○於97年6月4日原審訊問時稱「（那你是何時搬到那邊去
    的？）97年2月6日才搬到忠孝街70號那邊」（原審卷第19頁
    ），堪認被告確於97年2月起即與丁○○同居於台中縣石岡
    鄉○○村○○路70號該址之親密關係之男女朋友。丁○○當
    無誣陷被告之理，且被告於警訊亦自白其於被查獲前一日即
    97年4月7日有向他人購買海洛因（見中縣和警偵0000000000
    卷第8頁、97偵8807卷第72頁），經搜索被告甲○○處所、
    身體、使用車輛，亦僅於在丁○○皮包內，查獲海洛因65包
    （中縣和警偵0000000000卷第9-13頁），亦可以補強丁○○
    偵查中之證詞之真實性。
  2.證人丁○○雖於原審審理時翻異前詞，改稱：伊不知伊皮包
    內查扣何物，也不道那些東西是誰的，伊於偵查時也沒有說
    查獲之海洛因65包及甲基安非他命2包是被告丟在伊皮包裡
    面的云云（原審卷一第80頁反面、第81頁），惟與偵查筆錄
    不相符合，且自己之皮包放置海洛因，豈能不知？何人放置
    何能不知？與經驗法則顯然違背，證人丁○○於審理中所言
    顯係事後串飾迴護被告之詞，不足採信，應以偵查中之證述
    為可採。
  3.按一般單純施用毒品之人，為避免攜帶不便，及經警查獲時
    損失慘重，均少量購買足供短期施用之毒品，且亦僅隨身準
    備少量毒品施用，依被告上開警訊之自白，被告並非查獲當
    日向他人購買海洛因，而查獲當日經警查獲之第一級毒品海
    洛經分裝達65包，且被告甲○○遭警查獲時係全數隨身攜帶
    置於同居人丁○○皮包，顯與單純施用者持有毒品之方式有
    別，被告顯非單純施用毒品海洛因之人，而係販賣海洛因之
    人，由該65包海洛因應係供被告甲○○販賣所用，足補強證
    人丙○○所述其係向被告購買海洛因之真實性而無可懷疑。
  (三)本件被告均未坦承就販賣海洛因予丙○○之各該犯行之販入
    、賣出之營利所得，致無從得知被告上開各該販賣海洛因、
    其購入海洛因之確實價格，及是否確有低買高賣之營利情事
    ，惟販賣第一級毒品海洛因、販賣第二級毒品甲基安非他命
    屬違法行為，非可公然為之，販賣者販入後可任意分裝增減
    其分量再行出售，每次交易之價格、數量，亦隨時依交易對
    象、當時行情而變動，縱或出售之價格較低，亦非當然無營
    利意圖，即便為相同價格，因份量較少亦能從中獲利，除經
    坦承犯行並供明販入、賣出確實價量外，委難查得實情，復
    無法查獲其上手，更難查悉有無從中獲利，是除非別有事證
    足認係按同一價量委買或轉售，確未牟利外，尚難據此即認
    販賣之證據有所未足，否則將造成知過坦承者難辭重典，飾
    詞否認者反得僥倖，而失情理之平。且按一般民眾均知政府
    對毒品之查禁森嚴，重罰不予寬貸，衡情倘非有利可圖，絕
    無平白甘冒被嚴查重罰之高度風險之理，從而，舉凡其有償
    交易，除足反證其確係另基於某種非營利本意之關係外，尚
    難因無法查悉其販入價格，作為是否高價賣出之比較，諉無
    營利之意思阻卻販賣犯行之追訴（最高法院84年度第3次刑
    事庭會議決議意旨參照）。查被告如附表編號一至四所載之
    各該販賣犯行，渠等與證人即購買海洛因之丙○○並非至親
    ，倘無從中賺取差價或投機貪圖小利，豈有屢屢甘冒重典依
    購入價格轉售或代購之理？被告如附表編號一至三所載各該
    編號犯行主觀上具有營利之意圖，亦可認定。
  (四)綜上所述，本件被告有如附表編號一至三所載販賣海洛因犯
    行之事證已臻明確，被告上揭犯行均堪認定。
乙、無故持有安非他命部份：
一、訊之被告甲○○否認有持有安非他命之犯行，辯稱扣案之安
    非他命非伊所有云云。惟查：
  (一)97年4月8日上午11時許經警持搜索票至上址搜索，適被告駕
    車搭載同居人丁○○返回上址居所，而為警在丁○○皮包內
    ，查獲甲基安非他命2包，業經證人丁○○於偵查時具結證
    稱：在伊皮包查獲之甲基安非他命2包都是被告的，他在伊
    家門口停好車後，伊看到他丟在皮包裡面，隨後警察就到場
    查獲，這些毒品是在97年4月8日上午劉修銘拿給被告的，伊
    有看到等語屬實（偵卷第25、26頁），扣案之褐色及透明結
    晶各1包，亦均檢出甲基安非他命成分，合計驗餘淨重1.516
    4公克，亦有行政院衛生署草屯療養院鑑定書1份在卷足憑；
    （偵卷第100頁）。被告甲○○於警詢即坦承與丁○○係男
    友朋友關係等情（中縣和警偵0000000000卷第7頁、97偵880
    7卷第53頁），丁○○於偵查時稱伊與甲○○同居在伊租屋
    處忠孝路70號（97偵8807卷第81頁），而被告甲○○於97
    年6月4日原審訊問時稱「（那你是何時搬到那邊去的？）97
    年2月6日才搬到忠孝街70號那邊」（原審卷第19頁），堪認
    被告確於97年2月起即與丁○○同居於台中縣石岡鄉○○村
    ○○路70號該址之親密關係之男女朋友。丁○○當無誣陷被
    告之理，且被告於警訊亦自白其於被查獲前一日即97年4月7
    日有向他人購買甲基安非他命（見中縣和警偵0000000000卷
    第8頁、97偵8807卷第72頁），經搜索被告甲○○處所、身
    體、使用車輛，亦僅於在丁○○皮包內，查獲甲基安非他命
    二包（中縣和警偵0000000000卷第9-13頁），亦可以補強丁○○偵查中之證詞之真實性。
  (二)證人丁○○雖於原審審理時翻異前詞，改稱：伊不知伊皮包
    內查扣何物，也不道那些東西是誰的，伊於偵查時也沒有說
    查獲之甲基安非他命2包是被告丟在伊皮包裡面的云云（原
    審卷一第80頁反面、第81頁），惟與偵查筆錄不相符合，且
    自己之皮包放置甲基安非他命，豈能不知？何人放置何能不
    知？與經驗法則顯然違背，證人丁○○於審理中所言顯係事
    後串飾迴護被告之詞，不足採信，應以偵查中之證述為可採
    。
  (三)綜上所述，本件被告無故持有甲基安非他命之事證明確，犯
    行洵堪認定，應依法論科。
三、核被告甲○○如附表編號一、二、三所為，均係犯毒品危害
    防制條例第4條第1項之販賣第一級毒品罪；又被告為販賣而
    持有海洛因之低度行為，均為其販賣海洛因之高度行為所吸
    收，均不另論罪。另被告無故持有甲基安非他命係犯同條例
    第11條第2項之持有第二級毒品罪。再被告前因竊盜、侵占
    、恐嚇、違反麻醉藥品管理條例、竊盜、藥事法、毒品危害
    防制條例等案件，經法院判處有期徒刑3月、4月、5月、1年
    、6月、8月、1年、5年2月、3月、2年、6月、9月確定，經
    接續執行、假釋、撤銷假釋、再經法院裁定減刑及與不得減
    刑部分定應執行之刑，應執行有期徒刑1年4月、9月、5年3
    月、2年1月、9月確定，甫於96年11月30日執行完畢，有臺
    灣高等法院被告前案紀錄表在卷可佐，其於5年以內故意再
    犯本件有期徒刑以上之販賣第一級毒品罪、持有第二級毒品
    罪，均為累犯，除就法定本刑為死刑、無期徒刑部分，不得
    加重外，餘均應依刑法第47條第1項規定加重其刑。又被告
    所犯附表編號一、二、三之販賣第一級毒品罪，法定本刑為
    死刑或無期徒刑，其因一時貪念、失慮致罹重典，其販賣海
    洛因之對象係丙○○1人，丙○○購入後顯亦僅供己施用，
    未轉售他人造成更大危害，且被告就附表編號一、二、三之
    3次販賣海洛因之價額各僅1千元、2千元，獲利有限，與販
    賣毒品之大、中盤商有別，倘逕予宣告法定最低度之無期徒
    刑，尚嫌過重，其犯罪情狀應堪憫恕，在客觀上足以引起一
    般人之同情，爰均依刑法第59條規定，就被告如附表編號一
    、二、三次販賣海洛因之犯行均酌予減輕其刑。再被告所犯
    如附表編號一、二、三之販賣第一級毒品海洛因3罪及無故
    持有第二級毒品甲基安非他命罪間，犯意有別，行為互殊，
    應予分論併罰。又按「數罪併罰中之一罪，依刑法規定得易
    科罰金，若因與不得易科之他罪併合處罰結果而不得易科罰
    金時，原可易科部分所處之刑，自亦無庸為易科折算標準之
    記載」，大法官會議釋字第144號著有明文。本件被告係犯
    販賣第一級毒品三罪及持有第二級毒品罪，經本院分別量以
    有期徒刑15年2月（三罪）、5月，定應執行刑為18年而不得
    易科罰金，應上開說明，本院自無需就持有第二級毒品罪所
    處有期徒刑5月部分之宣告為易科罰金折算標準之諭知，附
    此敘明。
四、原審認被告犯罪事證明確，予以論罪科刑，固非無見。惟查
    ：(一)、被告於97年3月15日21時25分許，接獲丙○○以門號
    0000000000號撥打至自己使用之0000000000號門號，表示要
    購買海洛因1千元後，即在臺中縣石岡鄉○○村○○路70 號
    居處，以1千元之代價，販賣第一級毒品海洛因1小包（重量
    不詳）予丙○○施用之事實，業經論證如前，原審以該部分
    罪嫌不足而為無罪之諭知，尚有未合。(二)、被告所涉販賣第
    二級毒品甲基安非他命部份，其犯罪尚屬不能證明（詳理由
    容後敘述），原審予以論處販賣第二級毒品甲基安非他命罪
    ，亦有未洽。(三)、按毒品危害防制條例第18條前段規定：查
    獲之第一級毒品，不問屬於犯人與否，沒收銷燬之；故被告
    經法院為有罪之科刑判決時，查獲之毒品，與被告本案所犯
    並經法院諭知有罪者若全然無關，固不得於該有罪判決之主
    刑下宣告沒收；至若查獲之毒品，與被告被訴之本案非全然
    無關，法院自應於主刑下宣告沒收（最高法院94年度台上字
    第1227號判決意旨足參）。本件在丁○○皮包內，查獲被告
    持有之海洛因65包（合計淨重5.48公克）及甲基安非他命2
    包（合計驗餘淨重1.5164公克），與本被告販賣第一級毒品
    及持有第二級毒品有所關聯，自應依法為沒收銷燬（毒品部
    分）及沒收（毒品外包裝部分）之諭知，原審未為此諭知，
    即有未合。檢察官上訴意旨認被告於97年3月15日販賣海洛
    因予丙○○之犯行應成罪，被告上訴意旨抗辯伊無販賣第二
    級毒品犯行均為有理由，被告上訴意旨否認有販賣第一級毒
    品海洛因犯行，指摘原審判決不當，則無理由，原審判決既
    有上開可議之處，即屬無可維持，自應由本院予以撤銷改判
    。
五、爰審酌被告因案執行，遇中華民國96年罪犯減刑條例之施行
    適用，而經減刑後，甫於96年11月30日執行完畢，未思改過
    自新，明知海洛因戕害他人身心健康，竟因貪圖利益，販賣
    海洛因予丙○○牟利，擴大毒品危害，其販賣海洛因犯行次
    數為3次及持有安非他命犯行，其犯後猶未見悔意，態度不
    佳，惟其尚非大中盤商，販賣所得尚屬有限等一切情狀，各
    量處如附表所示之刑；且被告如附表編號一、二、三之販賣
    第一級毒品之犯罪性質，認有褫奪公權之必要，併分別宣告
    如附表編號一、二、三所載之褫奪公權期間，並與持有第二
    級毒品罪定其應執行之刑。末按毒品危害防制條例第18條第
    1項規定，得諭知沒收並銷燬之者，以查獲之第一、二級毒
    品及專供製造或施用毒品之器具為限，並不及於毒品之外包
    裝。而毒品外包裝既係用於包裹毒品，防其裸露、潮濕，便
    於攜帶販賣，亦係供販賣毒品所用之物，應依毒品危害防制
    條例第19條第1項之規定宣告沒收之，方屬適法（最高法院9
    2年度臺上字第1288號判決意旨參照）。本件查扣之海洛因
    65包（合計淨重5.48公克）及甲基安非他命2包（合計驗餘
    淨重1.5164公克），係屬本案查獲之毒品，應依毒品危害防
    制條例第18條第1項前段之規定沒收銷燬之。又扣案包裝上
    開毒品所用之塑膠袋，係屬被告所有用以包裹毒品，防其裸
    露、潮濕，便於攜帶販賣所用之物，爰依毒品危害防制條例
    條例第19條第1項前段規定宣告沒收。又按毒品危害防制條
    例第19條第1項規定，犯販賣毒品罪者，其犯罪所得之財物
    均沒收之，係採義務沒收主義。故販賣毒品所得之對價，不
    問其中成本若干，利潤多少，均應全部諭知沒收，貫徹政府
    查禁煙毒之決心，以符立法本旨（最高法院91年度臺上字第
    2419號判決意旨參照）。是未扣案之如附表編號一至三所載
    被告販賣第一級毒品海洛因所得之財物，應依毒品危害防制
    條例第19條第1項規定諭知沒收，如全部或一部不能沒收時
    ，以其財產抵償之。至被告使用聯絡販毒所用之0000000000
    號SIM卡及行動電話，因未扣案，且0000000000號申請名義
    人並非被告，業如前述，行動電話廠牌及形體亦不明，故不
    為沒收之諭知，併此說明。
乙、不另為無罪諭知部份：
一、公訴意旨略以：被告明知甲基安非他命為毒品危害防制條例
    第2條第2項第2款之第二級毒品，不得販賣、持有，竟意圖
    營利以販賣第二級毒品甲基安非他命之犯意，於97年2月間
    某日，在臺中縣石岡鄉○○村○○路70號居處，販賣第二級
    毒品安非他命一次予丙○○，嗣經警於97年4月8日上午11時
    許持搜索票至上址搜索，適甲○○駕駛車號EU-8311號（起
    訴書誤載為EU-9311號）小客車，其上搭載同居人丁○○返
    回上址居所，而為警在丁○○皮包內，查獲甲○○持有之甲
    基安非他命2包（合計驗餘淨重1.5164公克）。因認被告涉
    犯販賣第二級毒品安非他命罪。訊之被告否認有上開犯行，
    經查本件公訴人認被告有上開販賣第二級毒品安非他命犯行
    無非以丙○○之供證為其論據。惟查：
  (一)按犯施用、持有毒品等罪，供出毒品來源，因而破獲者，得
    減輕其刑，毒品危害防制條例第十七條定有明文。從而犯前
    揭之罪，而供出毒品來源者，乃有利於己之陳述，與一般無
    利害關係證人所為之陳述尚屬有別，為擔保其陳述之真實性
    ，以避免為邀得寬典而為損人利己之不實陳述，是其陳述是
    否與事實相符，仍應調查其他證據以資審認，必達於通常一
    般之人均不致有所懷疑，而得確信其為真實之程度者，始得
    據為有罪之認定。
  (二)證人丙○○於偵查中係證稱：「（你有無跟綽號『火雞』《
    指上訴人》之人買過《甲基》安非他命？）買過二次，一次
    是去年（即九十六年）十一月份到忠孝街他的住處買的。第
    二次是在九十七年二月份，也是去他的住處忠孝街購買，一
    次五百元，一次一千元˙˙˙其實不止買二次，確實時間都
    忘記了」（見偵查卷第一二三頁），嗣於原審則稱：「（你
    向被告《上訴人》購買《甲基》安非他命，一共幾次？）忘
    記了」「（大約幾次？）兩、三次」「（九十七年二月份有
    無向被告《上訴人》購買《甲基》安非他命？）有」「（買
    多少錢記得嗎？）˙˙˙不是五百（元）就是一千元」「（
    那是五百元還是一千元？）一千元」（見原審卷第一宗第七
    十七頁、第七十八頁）。但依卷附台灣嘉義監獄出監證明書
    影本所示，甲○○前因違反麻醉藥品管理條例案件，自九十
    四年四月十八日進入該監獄執行，至九十六年十一月三十日
    期滿，於同年十二月一日出監（見上訴卷第一六五頁）。丙○○所陳於九十六年十一月間曾向上訴人購買甲基安非他命
    乙節，即與前開出監證明書所載內容相齟齬，已難謂無瑕疵
    ，且丙○○就其究向被告共購買幾次甲基安非他命及各次購
    買金額若干之供述，亦均非明確，且除丙○○前開有瑕疵或
    籠統之供述外，並無補強證據以擔保丙○○此部分證述之真
    實性。
  (三)雖本件於97年4月8日上午11時許經警持搜索票至上址搜索，
    適被告甲○○駕車搭載同居人丁○○返回上址居所，而為警
    在丁○○皮包內亦查獲甲基安非他命2包，而扣案之褐色及
    透明結晶各1包，均檢出甲基安非他命成分，有如前述，然
    被告於偵查中稱：伊97年2月底、3月初再開始施用安非他命
    毒品（見97偵8807卷第10頁），一般單純施用毒品之人，為
    避免攜帶不便，及經警查獲時損失慘重，僅隨身準備少量毒
    品施用，本件員警在丁○○皮包內查獲被告甲○○持有甲基
    安非他命2包，與單純施用者持有毒品之方式尚無不同，被
    告之持有第二級毒品安非他命二包，並不足補強擔保丙○○
    證述之真實性，被告此部分所涉販賣安非他命犯行部分，公
    訴人所提出之證據不足證明，惟與上開持有部份，認屬實質
    上一罪關係，爰不另為無罪之諭知。
據上論結，應依刑事訴訟法第369條第1項前段、第364條、第299
條第1項前段，毒品危害防制條例第4條第1項、第11條第2項、第
18 條第1項前段、第19條第1項，刑法第11條、第51條第5款、第
8款、第9款、第47條第1項、第59條、第37條第2項，判決如主文
。
本案經檢察官乙○○到庭執行職務。
中    華    民    國    98    年    3     月    26    日
            刑事第四庭    審判長法  官  洪  耀  宗
                                法  官  許  文  碩
                                法  官  蔡 王 金 全
上列正本證明與原本無異。
販賣第一級毒品海洛因部份得上訴。
持有毒品部份，被告不得上訴。檢察官得上訴。
如不服本判決應於收受送達後十日內向本院提出上訴書狀，其未
敘述上訴理由者，並得於提起上訴後十日內向本院補提理由書 (
均須按他造當事人之人數附繕本)「切勿逕送上級法院」。
                                書記官  金  珍  華
中    華    民    國    98    年    3     月    27    日
附表
┌──┬──┬───┬────────────┬────┬────────────┐
│編號│時間│地  點│方                    法│所犯法條│所犯罪名及量處之刑      │
├──┼──┼───┼────────────┼────┼────────────┤
│一  │97年│臺中縣│甲○○基於意圖營利以販賣│毒品危害│甲○○販賣第一級毒品，累│
│    │3月 │石岡鄉│海洛因之犯意，以1千元代 │防制條例│犯，處有期徒刑拾伍年貳月│
│    │15日│忠孝街│價販賣第一級毒品海洛因1 │第4條第1│，褫奪公權伍年。扣案之第│
│    │21時│70號  │包（重量不詳）予丙○○，│項之販賣│一級毒品海洛因陸拾伍包（│
│    │25分│      │並當場收取對價1千元而完 │第一級毒│合計淨重伍點肆捌公克），│
│    │許  │      │成交易。                │品罪    │均沒收銷銷燬之；扣案包裝│
│    │    │      │                        │        │上開毒品之塑膠袋，均沒收│
│    │    │      │                        │        │；販賣第一級毒品所得之財│
│    │    │      │                        │        │物新臺幣壹仟元沒收，如全│
│    │    │      │                        │        │部或一部不能沒收時，以其│
│    │    │      │                        │        │財產抵償之。            │
├──┼──┼───┼────────────┼────┼────────────┤
│二  │97年│臺中縣│甲○○基於意圖營利以販賣│毒品危害│甲○○販賣第一級毒品，累│
│    │3月 │石岡鄉│海洛因之犯意，以1千元代 │防制條例│犯，處有期徒刑拾伍年貳月│
│    │18日│忠孝街│價販賣第一級毒品海洛因1 │第4條第1│，褫奪公權伍年。扣案之第│
│    │上午│70號  │包（重量不詳）予丙○○，│項之販賣│一級毒品海洛因陸拾伍包（│
│    │10時│      │並當場收取對價1千元而完 │第一級毒│合計淨重伍點肆捌公克），│
│    │3分 │      │成交易。                │品罪    │均沒收銷銷燬之；扣案包裝│
│    │許  │      │                        │        │上開毒品之塑膠袋，均沒收│
│    │    │      │                        │        │；販賣第一級毒品所得之財│
│    │    │      │                        │        │物新臺幣壹仟元沒收，如全│
│    │    │      │                        │        │部或一部不能沒收時，以其│
│    │    │      │                        │        │財產抵償之。            │
├──┼──┼───┼────────────┼────┼────────────┤
│三  │97年│臺中縣│甲○○基於意圖營利以販賣│毒品危害│甲○○販賣第一級毒品，累│
│    │3月 │石岡鄉│海洛因之犯意，以2千元代 │防制條例│犯，處有期徒刑拾伍年貳月│
│    │19日│忠孝街│價販賣第一級毒品海洛因1 │第4條第1│，褫奪公權伍年。扣案之第│
│    │上午│70號  │包（重量不詳）予丙○○，│項之販賣│一級毒品海洛因陸拾伍包（│
│    │9時 │      │並當場收取對價2千元而完 │第一級毒│合計淨重伍點肆捌公克），│
│    │46分│      │成交易。                │品罪    │均沒收銷銷燬之；扣案包裝│
│    │許  │      │                        │        │上開毒品之塑膠袋，均沒收│
│    │    │      │                        │        │；販賣第一級毒品所得之財│
│    │    │      │                        │        │物新臺幣貳仟元沒收，如全│
│    │    │      │                        │        │部或一部不能沒收時，以其│
│    │    │      │                        │        │財產抵償之。            │
├──┼──┼───┼────────────┼────┼────────────┤
│四  │97年│臺中縣│甲○○在臺中縣石岡鄉忠孝│毒品危害│甲○○持有第二級毒品，累│
│    │4月8│石岡鄉│街70號前為警查獲無故持有│防制條例│犯，處有期徒刑肆月。扣案│
│    │日  │忠孝街│第二級毒品甲基安非他命2 │第11條第│之第二級毒品甲基安非他命│
│    │    │70號  │包。                    │2項之持 │貳包（合計驗餘淨重壹點伍│
│    │    │      │                        │有第二級│壹陸肆公克），均沒收銷銷│
│    │    │      │                        │毒品罪  │燬之；扣案包裝上開毒品之│
│    │    │      │                        │        │塑膠袋，均沒收。        │
│    │    │      │                        │        │                        │
└──┴──┴───┴────────────┴────┴────────────┘
附錄本案所犯法條全文
毒品危害防制條例第4條
製造、運輸、販賣第一級毒品者，處死刑或無期徒刑；處無期徒
刑者，得併科新臺幣 1 千萬元以下罰金。
製造、運輸、販賣第二級毒品者，處無期徒刑或7年以上有期徒
刑，得併科新臺幣 7 百萬元以下罰金。
製造、運輸、販賣第三級毒品者，處5年以上有期徒刑，得併科
新臺幣 5 百萬元以下罰金。
製造、運輸、販賣第四級毒品者，處3年以上10年以下有期徒刑
，得併科新臺幣 3 百萬元以下罰金。
製造、運輸、販賣專供製造或施用毒品之器具者，處1年以上7年
以下有期徒刑，得併科新臺幣 1 百萬元以下罰金。
前五項之未遂犯罰之。
第 11 條第2項：
持有第二級毒品者，處二年以下有期徒刑、拘役或新臺幣三萬元
以下罰金。


司法院資訊處製作；財團法人民間司法改革基金會備份。
